臺灣屏東地方法院刑事判決　　　　　　　 96年度訴字第314號
公　訴　人　臺灣屏東地方法院檢察署檢察官
被　　　告　甲○○
　　　　　　　　　　　號
　　　　　　丁○○
　　　　　　丙○○
上列被告因違反森林法案件，經檢察官提起公訴（96年度偵字第
1665號），本院判決如下：
    主  文
甲○○結夥二人以上竊取森林主產物，為搬運贓物，使用車輛，
累犯，處有期徒刑貳年陸月，併科罰金新臺幣壹仟伍佰捌拾伍萬
貳仟元，罰金如易服勞役，以罰金總額與壹年之日數比例折算。
扣案如附表所示之物均沒收。
丁○○結夥二人以上竊取森林主產物，為搬運贓物，使用車輛，
累犯，處有期徒刑壹年捌月，併科罰金新臺幣柒佰玖拾貳萬陸仟
元，罰金如易服勞役，以罰金總額與壹年之日數比例折算。扣案
如附表所示之物均沒收。
丙○○結夥二人以上竊取森林主產物，為搬運贓物，使用車輛，
處有期徒刑壹年陸月，併科罰金新臺幣柒佰玖拾貳萬陸仟元，罰
金如易服勞役，以罰金總額與壹年之日數比例折算；減為有期徒
刑玖月，併科罰金新臺幣佰玖拾陸萬仟元，罰金如易服勞役
，以罰金總額與壹年之日數比例折算。緩刑肆年，並應向國庫支
付新臺幣貳拾萬元。扣案如附表所示之物均沒收。
    事  實
一、甲○○、丁○○均曾因犯罪經法院判刑確定並執行完畢，略
    述如下：
  (一)甲○○有多次因違反森林法及其他犯罪經法院判刑確定之紀
    錄，最近1 次經有期徒刑執行完畢係因民國85年間犯違反森
    林法案件，經臺灣高等法院高雄分院88年度上更(一)字第221
    號判處有期徒刑1 年8 月，併科罰金1,010,000 元確定（原
    審本院85年度訴字第381 號，歷經臺灣高等法院85年度上訴
    字第2317號、最高法院88年度臺上字第5159號判決），及因
    85年間犯牙保、寄藏贓物2 罪，各經本院86年度訴字第254
    號判處有期徒刑1 年2 月（同判決原定2 罪應執行有期徒刑
    2 年）確定，旋經臺灣高等法院89年度聲字第46號裁定上開
    3 宣告刑應執行有期徒刑3 年6 月，併科罰金1,010,000 元
    確定，嗣有期徒刑部分於88年5 月12日入監執行，89年12月
    27日縮刑假釋（並於89年12月27日至90年6 月25日間執行罰
    金易服勞役部分），依指揮書於92年2 月1日 縮刑期滿未經
    撤銷假釋而執行完畢。
  (二)丁○○有違反麻醉藥品管理條例、賭博、竊盜等前案紀錄多
    筆，最近1 次係因犯竊盜罪，經本院94年度易字第385 號判
    處有期徒刑8 月，上訴後經臺灣高等法院高雄分院94年度上
    易字第853 號駁回上訴而確定，於95年6 月26日入監，96年
    2 月15日因縮刑期滿出監執行完畢。
二、詎2 人經前開有期徒刑執行完畢後5 年內，均不知警惕：甲○○復基於竊取森林主產物之犯意，先後於96年3 月1 日（
    起訴書誤載為93年1 月1 日）上午某時持其所有如附表所示
    工具，及於96年3 月2 日下午某時駕駛其向綽號「阿壽」之
    不詳姓名成年男子租得之挖土機（實為乙○○失竊之物），
    在行政院農業委員會林務局屏東林區管理處（下稱林務局）
    所管理，位在屏東縣車城鄉社皆坑溪上方之恆春事業林區第
    2 林班地內，衛星定位坐標（X:220729,Y:0000000）位置，
    將生長於該處，屬於森林主產物之七里香5 株（共計山價新
    臺幣（下同）3,883,750 元）、枯里珍1 株（山價79,250元
    ）挖掘倒放，旋夥同與其有共同犯意聯絡之葉進德、丙○○
    ，於96年3 月5 日凌晨1 、2 時許，乘夜共乘車牌號碼JN-4
    77號營業大貨車前往上址載運上開樹木，旋於稍後即同日凌
    晨4 時50分許，3 人分工將該樹木吊至丙○○駕駛之前開大
    貨車上時，為現場埋伏之警員當場查獲，扣得甲○○所有如
    附表所示工具，及上開營業大貨車（登記為立基交通股份有
    限公司所有）1 輛。
三、案經屏東縣警察局恆春分局報告臺灣屏東地方法院檢察署檢
    察官偵查起訴。
    理  由
一、證據審查部分
  (一)按被告以外之人（含證人、鑑定人、告訴人、被害人、共同
    被告等）於審判外之陳述雖不符刑事訴訟法第159 條之1 至
    之4 等4 條之規定，而經當事人於審判程序同意作為證據，
    法院審酌該言詞陳述或書面陳述作成時之情況，認為適當者
    ，亦得為證據，刑事訴訟法第159 條之5 第1 項定有明文。
    其立法意旨在於傳聞證據未經當事人之反對詰問予以核實，
    原則上先予排除，惟若當事人已放棄反對詰問權，於審判程
    序中表明同意以該等傳聞證據為證據；基於尊重當事人對傳
    聞證據之處分權，考量證據資料愈豐富，愈有助於真實發見
    之理念，並強化言詞辯論，使訴訟程序得以順暢進行，亦予
    其傳聞證據均有證據能力。
  (二)本件公訴意旨提出證人即林務局職員東光良、證人即前開挖
    土機所有人乙○○於警詢時所為之陳述，經被告甲○○、丁○○、丙○○於本院審理時明示同意納為證據，依其製作分
    別係警員在其日常辦公所在之警局內依法詢問，並以全程錄
    音方式擔保過程之正當性，詢畢並由受詢人審視記載內容後
    簽名以示與所述意旨相符，不當製作之可能性極低，應認為
    有證據能力。又被告甲○○、丁○○、丙○○於警詢中及偵
    查中對檢察官所為未經具結之陳述，就自己以外其餘2 人而
    言，各具共同被告於審判外所為陳述之性質，除經3 人於本
    院審理時，均其餘2 人所為陳述對於自己案件之證據能力外
    ，本院依其製作係分別由警員在日常辦公所在之警局內，及
    由檢察官於臺灣屏東地方法院檢察署所在之偵查庭內依法詢
    問，並均以全程錄音方式擔保過程之正當性，詢畢並由受詢
    人審視記載內容後簽名以示與所述意旨相符，不當製作之可
    能性極低，依現有卷證復均不能認為有何顯不可信之情況，
    應認為有證據能力。
  (三)又卷附行政院農業委員會林務局屏東林區管理處恆春工作站
    處長莊樹林等人就前開查獲之樹木鑑驗而出具之森林主副產
    物被害價格查定書1 紙，代保管條1 份，除據被告甲○○、
    丁○○、丙○○於本院審理時均不爭執其證據能力，依其性
    質既為公務員職務上製作之證明文書，按現有卷證復不能認
    其有何顯不可信之情況，依刑事訴訟法第159 條之4 第1 款
    規定，認為有證據能力。
二、前揭犯罪事實，除據被告甲○○、丙○○於本院審理時自白
    不諱，並據證人即林務局承辦人員東光良於警詢中陳述綦詳
    ，復有森林主副產物被害價格查定書1 紙、代保管條1 份、
    贓物領據1 張、查獲現場、贓物、車輛、工具照片31幀在卷
    可稽。訊據被告丁○○固坦承前揭時地與甲○○、丙○○前
    往上址搬運樹木而遭查獲之事實，然矢口否認犯罪，而以：
    伊係受被告甲○○僱用，並告以該等樹木因檔道而需移除乃
    協助之，對其行為構成犯罪並不知情云云置辯。惟查，姑不
    論被告丁○○乃居住屏東縣恆春鎮之人，有年籍資料在卷可
    參，對於七里香等樹木乃恆春地區重要珍貴林木，時有不肖
    人士為貪圖暴利而在該地國有山林一帶盜伐，並為警方大力
    查緝，原無不知之理，苟其受僱隨同被告甲○○前往吊運樹
    木之時，主觀上果認為甲○○係有權移除該等樹木之人，則
    就渠不顧山間夜間活動之危險、不便，而不於日間為之，卻
    乘黑於凌晨夜深人靜之際為之，豈能不疑，況其行為果在排
    除林木檔道，則予移置路邊即可，又何需大費周章以大貨車
    吊運他處，遑論被告丁○○前因犯竊盜罪，甫於96年2 月15
    日，即前開事發前約20日執行完畢出監，自無不謹慎避嫌之
    理，是其所辯，顯均與事理不符，不足採信。今按刑法規定
    之竊盜罪，係以行為人對於他人所有財物，破壞並排除其原
    持有支配力而重新建立自己對物之持有支配關係為其構成要
    件行為，本件被告丁○○、丙○○參與被告甲○○前揭犯行
    時，上開樹木雖均已經挖掘倒地，然依該等樹木之性質、體
    型及重量，搬運不易，其根部縱經挖掘出土，除已經移置於
    動力交通工具而處於隨時可移離之狀態，或有其他具體事實
    可認已經行為人建立積極排他之支配力者外，茲依一般我國
    林業管理單位對林區事務管理、作業之內容及態度，就林區
    內樹木，不論正常生長，抑或因自然或外力而傾倒，均以其
    既成狀態保護管理之，則其所在位置若仍在原生長地點周邊
    ，由原管理人支配之土地上，客觀上自難認為已經完全排除
    原管理人之持有支配關係，申言之，上開樹木於前揭時地雖
    經被告甲○○挖掘倒地，然其倒地、橫置位置，既仍在該樹
    木原生長地點周邊，處於林務局日常管領之區域及狀態，被
    告甲○○除已破壞其原生長狀態外，尚難認為已經建立對該
    樹木之支配關係，則被告丁○○、丙○○實際參與將樹木移
    置貨車上，足認已積極著手於排除、破壞林務局對該樹木管
    領力之行為，是其主觀上除事前即參與被告甲○○之犯罪計
    劃，並有共同犯意聯絡外，客觀上確亦有參與著手竊盜構成
    要件行為之事實，堪予認定，茲本件被告犯罪事證已臻明確
    ，應依法論科。
三、按國有林產物之種類、處分方式與條件、林產物採取、搬運
    、轉讓、繳費及其他應遵行事項之處分規則，由中央主管機
    關定之，森林法第15條第3 項定有明文。又森林法所規定之
    森林主產物，係指生立、枯損、倒伏之竹木及殘留之根株、
    殘材，行政院農業委員會依上開法律授權訂定發布之「國有
    林林產物處分規則」第3 條第1 款著有規定。核被告甲○○
    、丁○○、丙○○結夥3 人以車輛載送方式竊盜上開林木，
    所為係犯森林法第52條第1 項第4 款、第6 款之結夥2 人以
    上，竊取森林主產物，為搬運贓物使用車輛罪。又按刑法第
    321 條第1 項第3 款之攜帶兇器竊盜罪，係以行為人攜帶兇
    器竊盜為其加重條件，此所謂兇器，其種類並無限制，凡客
    觀上足對人之生命、身體、安全構成威脅，具有危險性之兇
    器均屬之，且祇須行竊時攜帶此種具有危險性之兇器為已足
    ，並不以攜帶之初有行兇之意圖為必要，最高法院79年臺上
    字第5253號著有判例。扣案如附表所示被告甲○○、丁○○
    、丙○○用以竊取上開樹木之鋸子、剪刀、鏟子，均係以金
    屬製造，材質厚實，造型多有銳角且易於握取、運使，足以
    殺傷人之生命、身體，為具有危險性之兇器，所為雖亦構成
    刑法第321 條第1 項第3 款、第4 款攜帶兇器、結夥3 人以
    上所為之加重竊盜罪，惟此既與上開違反森林法構成要件行
    為為同一犯行，因森林法乃規範有關森林管理事項之特別法
    ，自屬刑法第321 條第1 項第3 款、第4 款之特別規定，依
    特別法優於普通法之法規競合關係，應僅依前開森林法之規
    定處斷。被告甲○○、丁○○、丙○○就前揭犯罪有犯意聯
    絡及行為分擔，均為共同正犯。又被告甲○○前因於85年間
    犯違反森林法罪，經臺灣高等法院高雄分院88年度上更(一)字
    第221 號判處有期徒刑1 年8 月，併科罰金1,010,000 元確
    定（原審本院85年度訴字第381 號，歷經臺灣高等法院85年
    度上訴字第2317號、最高法院88年度臺上字第5159號判決）
    ，及因85年間犯牙保、寄藏贓物2 罪，各經本院86年度訴字
    第254 號判處有期徒刑1 年2 月（同判決原定2 罪應執行有
    期徒刑2 年）確定，旋經臺灣高等法院89年度聲字第46號裁
    定上開3 宣告刑應執行有期徒刑3 年6 月，併科罰金1,010,
    000 元確定，嗣有期徒刑部分於88年5 月12日入監執行，89
    年12月27日縮刑假釋（並於89年12月27日至90年6 月25日間
    執行罰金易服勞役部分），依指揮書於92年2 月1 日縮刑期
    滿未經撤銷假釋而執行完畢；被告丁○○亦因犯竊盜罪，經
    本院94年度易字第385 號判處有期徒刑8 月，上訴後經臺灣
    高等法院高雄分院94年度上易字第853 號駁回上訴而確定，
    於95年6 月26日入監，96年2 月15日因縮刑期滿出監執行完
    畢，各有臺灣高等法院被告前案紀錄表及臺灣屏東地方法院
    檢察署刑案資料查註紀錄表各1 份在卷可按，均係受徒刑之
    執行完畢，5 年以內因故意而再犯本件有期徒刑以上之罪，
    應各依累犯之規定，加重其刑。
四、爰審酌被告甲○○、丁○○、丙○○之年齡、品行、智識能
    力、犯罪動機、手段、竊取財物之價值、對於法益所生侵害
    之程度等：被告甲○○為42年3 月14日出生、受有國中畢業
    教育程度、以畜養羊隻為業之人，有警詢年籍資料在卷可參
    ，為本件犯罪時已久逾半百，竟不思檢點，前有多次因違反
    森林法及其他犯罪經法院判刑確定之紀錄，除前開構成累犯
    要件部分，已如前述，不再重複評價者外，其(一)早於74年間
    即因犯竊盜罪，經本院74年度易字第673 號判處罰金5,000
    元確定，於74年8 月20日繳納罰金執行完畢；(二)75年間又犯
    竊盜罪，經本院判處罰金6,000 元確定，於75年5 月14日繳
    納罰金執行完畢；(三)78年間因違反森林法，經本院79年度訴
    緝字第30號判處有期徒刑1 年6 月，併科罰金91,607元確定
    ，嗣經本院80年度聲減字第362 號裁定減為有期徒刑9 月，
    併科罰金45,803元，於90年1 月12日入監，80年4 月16日因
    期滿出監執行完畢，有臺灣高等法院被告前案紀錄表及臺灣
    屏東地方法院檢察署刑案資料查註紀錄表各1 份在卷可按，
    其屢因盜伐林木經查獲判刑而再犯，豈不知當今全球氣候暖
    化效應嚴重，我國復因地狹人綢，資源有限，政府、民間多
    年來無不竭盡能力保育山林、涵養水源以維全民命脈，惡性
    非輕；被告丁○○為46年10月26日出生、受有國小畢業教育
    程度、無業之人，有警詢年籍資料在卷可憑，本件犯罪時亦
    近半百，前亦有多次犯罪經法院判刑確定之紀錄，除上開構
    成累犯要件部分，已如前述，不再重複評價者外，其自(一)81
    年間犯麻醉藥品管理條例案件，本院81年度易字第66號判處
    有期徒刑6 月確定，81年11月4 日入監，82年3 月9 日因期
    滿出監執行完畢；(二)82年間再犯違反麻醉藥品管理條例，經
    本院82年度易字第58號判處有期徒刑7 月確定，並與另案違
    反麻醉藥品管理條例，經本院82年度易字第2056號判處有期
    徒刑6 月確定部分，經裁定應執行有期徒刑1 年，連同因犯
    賭博罪，經本院82年度訴字第419 號判處罰金4,000 元確定
    ，易服勞役部分接續執行，於83年2 月28日入監，83年12月
    23日出監執行完畢；(四)85年間犯麻醉藥品管理條例案件，經
    本院85年度易字第328 號判處有期徒刑1 年，經臺灣高等法
    院高雄分院85年度上易字第2013號駁回上訴確定，於86年10
    月16日入監，並與另案違反麻醉藥品管理條例經本院86年度
    易字第872 號判處有期徒刑8 月確定之刑，接續執行，於87
    年12月7 日縮刑假釋出監，88年5 月6 日因縮刑期滿未經撤
    銷假釋而執行完畢，有臺灣高等法院被告前案紀錄表及臺灣
    屏東地方法院檢察署刑案資料查註紀錄表各1 份在卷可按，
    素行欠佳；又被告丙○○為57年11月1 日出生、受有國中畢
    業教育程度、以擔任司機為業之人，有警詢年籍資料在卷可
    參，為本件犯罪時年38歲，前無因犯罪經法院判刑確定之紀
    錄，有臺灣高等法院被告前案紀錄表及臺灣屏東地方法院檢
    察署刑案資料查註紀錄表各1 份在卷可按，素行尚可；並考
    量3 人就本件犯罪參與分工之角色、對於侵害法益加工之程
    度，及被告甲○○、丙○○犯罪後，於本院審理時均已知坦
    認犯行，態度尚可；被告丁○○犯罪迄今，尚無事證可認有
    何悔意等一切情狀，各量處如主文所示之刑，又依前引森林
    主副產物被害價格查定書所載被告等竊取林木之山價共計為
    3,963,000 元，並按各人犯案情節及惡性，就被告甲○○併
    科贓額4 倍之罰金15,852,000元、被告丁○○、丙○○各併
    科贓額2 倍之罰金7,926,000 元，均就罰金部分諭知易服勞
    役之折算標準，以資儆懲。
五、本件被告丙○○犯罪時間在96年4 月24日以前，所犯為森林
    法第52條第1 項之罪，並經諭知未逾1 年6 月之有期徒刑，
    合於減刑條件，爰依中華民國96年罪犯減刑條例第2 條第1
    項第3 款之規定，減其刑期2 分之1 。
六、又被告丙○○前未曾因故意犯罪受有期徒刑以上刑之宣告，
    已如前述，其此因一時失慮而罹於刑章，並於本院審理時已
    能坦承犯行，諒其經此偵審程序及刑之宣告後，當知所警惕
    ，信無再犯之虞，併諭知緩刑4 年，並應向國庫支付20萬元
    ，以啟自新。又本判決主文所定之負擔，即被告丙○○應向
    國庫支付新臺幣20萬元之諭知，依刑法第74條第4 項規定，
    得為民事強制執行名義，如未履行該負擔情節重大者，檢察
    官並得依刑事訴訟法第476 條、刑法第75條之1 第1 項第4
    款規定，聲請撤銷緩刑宣告，併予敘明。
七、扣案供被告等本件犯罪使用如附表所示工具，為共同正犯甲○○所有，業據被告甲○○供述在卷，應依刑法第38條第1
    項第2 款規定諭知沒收。扣案營業大貨車1 輛，既登記為立
    基交通股份有限公司，復無證據可認為被告甲○○、丁○○
    、丙○○所有，亦不具違禁物或其他依法應沒收物之性質，
    爰不另為沒收之諭知，併此敘明。
據上論斷，應依刑事訴訟法第299 條第1 項前段，森林法第52條
第1 項第4 款、第6 款，刑法第11條前段、第28條、第47條第1
項、第42條第5 項、第74條第1 項第1 款、第2 項第4 款、第38
條第1 項第2 款，刑法施行法第1 條之1 ，中華民國96年罪犯減
刑條例第2 條第1 項第3 款、第7 條第1 項、第2 項，判決如主
文。
本案經檢察官鍾仁松到庭執行職務
中　　華　　民　　國　　96　　年　　8 　　月　　13　　日
　　　　　　　　　刑事第二庭　審判長法　官　羅森德
                                    法　官  蘇碧珠
                                    法　官  陳松檀
以上正本證明與原本無異。
如不服本判決應於收受本判決送達後10日內向本院提出上訴書狀
，其未敘述上訴理由者，並得於提起上訴後10日內向本院補提理
由書狀（均須按他造當事人之人數附繕本）「切勿逕送上級法院
」
中　　華　　民　　國　　96　　年　　8 　　月　　13　　日
　　                                書記官　林祥玉
附錄本判決論罪之法條：
森林法第52條
竊取森林主、副產物而有左列情形之一者，處6 月以上5 年以下
有期徒刑，併科贓額二倍以上五倍以下罰金：
一、於保安林犯之者。
二、依機關之委託或其他契約，有保護森林義務之人犯之者。
三、於行使林產採取權時犯之者。
四、結夥二人以上或僱使他人犯之者。
五、以贓物為原料，製造木炭、松節油、其他物品或培植菇類者
    。
六、為搬運贓物，使用牲口、船舶、車輛，或有搬運造材之設備
    者。
七、掘採、毀壞、燒燬或隱蔽根株，以圖罪跡之湮滅者。
八、以贓物燃料，使用於礦物之採取，精製石灰、磚瓦或其他物
    品之製造者。
前項未遂犯罰之。
第1 項第5 款所製物品，以贓物論，沒收之。
【附表】
┌─┬────┬──┬───┐
│  │ 名  稱 │數量│所有人│
├─┼────┼──┼───┤
│一│ 鋸  子 │４把│甲○○│
├─┼────┼──┼───┤
│二│ 繩  子 │４綑│甲○○│
├─┼────┼──┼───┤
│三│ 膠  帶 │９卷│甲○○│
├─┼────┼──┼───┤
│四│園藝剪刀│１把│甲○○│
├─┼────┼──┼───┤
│五│ 鏟  子 │４把│甲○○│
└─┴────┴──┴───┘
